臺灣臺北地方法院交通事件裁定　　　　 94年度交聲字第471號
原處分機關　臺北市交通事件裁決所
異　議　人
即受處分人　甲○○
上列異議人即受處分人因違反道路交通管理處罰條例案件，對於
臺北市交通事件裁決所中華民國94年05月16日所為之處分（原處
分案號：北市裁二字第裁22—C00000000 號、北市裁二字第裁22
—C00000000號），聲明異議，本院裁定如下：
    主      文
原臺北市交通事件裁決所北市裁二字第裁22—C00000000號處分
撤銷。
甲○○汽車所有人，行車執照有效期屆滿，不依規定換領而行駛
，處罰鍰新臺幣玖佰元，並扣繳牌照。
其餘異議駁回。
    理      由
一、按汽車駕駛人，行經有燈光號誌管制之交岔路口闖紅燈者，
    處新臺幣（下同）一千八百元以上五千四百元以下罰鍰，並
    應記違規點數三點，道路交通管理處罰條例第53條、第63條
    第1項第3款分別定有明文。次按行車執照及拖車使用證有效
    期屆滿，不依規定換領而行駛者，處汽車所有人或領用人九
    百元以上一千八百元以下罰鍰，且牌照應扣繳並責令換領，
    道路交通管理處罰條例第15條第1項第5款、第2 項亦分別有
    明文。又所謂汽車，指在道路上不依軌道或動力架線而以原
    動機行駛之車輛，包括機器腳踏車在內，有道路交通安全規
    則第2條第1項第1 款規定可按。再按行為人有違反道路交通
    管理處罰條例之情形者，應填製舉發違反道路交通管理事件
    通知單，當場舉發者，應將該通知單填記後交付該行為人簽
    名或蓋章收受之，拒絕簽章者，並記明其事由，視為已收受
    ，此於違反道路交通管理事件統一裁罰基準及處理細則第11
    條第1項第1款規定甚明。又違反道路交通管理事件行為人，
    未依規定自動繳納罰鍰，或未依規定到案聽候裁決，處罰機
    關應於二個月內依違反道路交通管理事件統一裁罰基準及處
    理細則第44條第1 項暨違反道路交通管理事件統一裁罰基準
    表之規定，逕行裁決之。
二、原處分意旨略以：異議人即受處分人於民國93年9月29日9時
    20分許，騎乘車號DJH-513 號機車，在新店市○○路與民族
    路口，經警舉發「闖紅燈」、「行照逾期」，「闖紅燈」部
    分依道路交通管理處罰條例第53條規定，處罰鍰4,500 元，
    並依同條例第63條第1項第3款規定，記違規點數三點。「行
    照逾期」部分依同條例第15條第1項第5款規定，處罰鍰1,20
    0元，並扣繳牌照。
三、受處分人異議意旨略以：伊當時騎乘機車通過中正路到待轉
    區時，燈號尚未轉為紅燈，員警之舉發顯不實在，至於行照
    逾期部分則屬實在，故為此聲明異議，請求撤銷原裁決處分
    等語。
四、經查：
  (一)受處分人之行車執照有效期限屆滿，未依規定換領，而仍騎
    乘機車之情，為受處分人所自承，並有行車執照資料查詢表
    在卷可憑，自堪信為真實。次查，臺北縣政府警察局新店分
    局碧潭派出所員警徐鴻興於本院具結證稱：本件是伊所舉發
    ，伊當時從三民路右轉中正路，在中正路與民族路口看到前
    有一位小姐，在中正路是紅燈時，直接乘騎機車橫越路口到
    中正路機車待轉區，因而開單舉發等語，而證人乃原處分機
    關舉發受處分人有前述違規行為之原證人，其到庭具結擔保
    其供述之真實性，並在負擔偽證罪之心理處罰狀態下證述受
    處分人經認定有違規事實，且證人與受處分人並不相識，亦
    無仇怨，其依法執行公務，自無任意攀誣受處分人之理，自
    堪信證人證言為真實。又交通警察製單舉發違反道路交通管
    理處罰條例所列之違規事實，本質上為行政處分，係公務員
    基於職務上之權力，依法就特定之具體事件所為具公法上效
    果之單方行政行為，基於公務員為公法上行為具有公信力之
    原則，該行政行為當可被推定為真正，其據以依法處分之事
    實認定亦為正確無誤，本此公信原則，乃立法者賦予行政機
    關制定違反道路交通管理事件統一裁罰標準及處理細則，使
    執勤警員得當機處分以維護交通秩序、安全之行政目的，反
    之，若謂公務員一切行政行為均需預留證據以證其實，則國
    家行政勢必窒礙難行，據此，刑事訴訟法就關於犯罪證據有
    關之規定中，與屬行政秩序罰之交通違規裁罰本旨不合之部
    分，自不在準用之列。是若無證據足資證明執勤員警之舉發
    有誤或有捏造事實違法取締之情事，則執勤警員本其維護交
    通秩序、安全職責所為之舉發，自應受到合法、正確之推定
    。從而受處分人既未能提出反面證據以推翻證人之前開證述
    並證明其確無違規行為，尚難認其辯解為可採，本件事證明
    確，受處分人之「闖紅燈」違規行為堪予認定。
  (二)次查本件受處分人於前揭時地拒絕簽收員警所開立之違規舉
    發通知單，為受處分人所自承不諱，並經證人徐鴻興於本院
    證述明確，是依據前揭規定，應視為受處分人已收受該舉發
    通知單。
四、綜上所述，受處分人確有在前揭時地騎乘前開車牌號碼之機
    車闖紅燈及行照逾期未換領之違規行為，針對行照逾期未換
    領部分，原處分機關依道路交通管理處罰條例第15條第1 項
    第5 款裁處罰鍰1,200元，固非無見，惟原處分機關於94年4
    月22日尚未發現受處分人行照逾期未換領，僅認定受處分人
    有未隨身攜帶行照之違規，有原處分機關該日北市裁三字第
    09434430300 號回覆受處分人之函一份在卷可佐，則依附卷
    之原處分機關移送書所載，原處分機關是於受處分人94年5
    月16日到案時，始發覺受處分人行照逾期，而原處分機關並
    於該日為裁決，難謂受處分人有逾應到案期限可言，是以受
    處分人異議雖無理由，然原裁定既有不當，仍應由本院將原
    處分撤銷，以受處分人有道路交通管理處罰條例第15 條第1
    項第5款之違規行為，處以900元之罰鍰，並依同條第2 項規
    定，扣繳牌照，裁處如主文第二項所示，以資適法。另就闖
    紅燈部分，受處分人既於員警舉發當時拒絕簽收舉發通知單
    ，依法應視為其已收受該舉發通知單，且未依期限自動繳納
    罰鍰或到案聽候裁決，從而，原處分機關依道路交通管理處
    罰條例第53條、第63條第1項（漏記第3款）、違反道路交通
    管理事件統一裁罰基準表之規定，裁罰4,500 元，並記違規
    點數三點，核無違誤，受處分人對此處分異議，自無理由，
    應予駁回。
五、據上論斷，應依道路交通案件處理辦法第19條、第20條前段
    ，裁定如主文。
中　　華　　民　　國　　94　　年　　6 　　月　　30　　日
　　　　　　　　　交通法庭法　官　賴秀蘭
以上正本證明與原本無異。
如不服本裁定，應於送達後5日內，向本院提出抗告狀。
　　　　　　　　　　　　　書記官　陳惠娟
中　　華　　民　　國　　94　　年　　7　 　月　　4 　　日
